【裁判字號】    89,家上,5
【裁判日期】    890302
【裁判案由】    離婚
【裁判全文】
臺灣高等法院花蓮分院民事判決  八十九年度家上字第五號
      上  訴  人  乙○○
                              .
      被  上訴人  甲○○      .
右當事人間請求離婚事件，上訴人對於臺灣花蓮地方法院中華民國八十八年十一月五
日( 八十八年度婚字第二一六號 )第一審判決，提起上訴，本院判決如左：
      主  文
原判決廢棄。
被上訴人在第一審之訴駁回。
第一、二審訴訟費用均由被上訴人負擔。
      事  實
甲、上訴人方面：
一聲明：如主文所示。
二陳述：
  (一)被上訴人指上訴人於婚姻存續中，經常無故毆打伊，使其長期處於暴力之中，其
    所言並非事實，如果真如其言，經常無故暴力毆打，必然有多次傷害證明，為何
    僅提出遠隔於八十七年一月三十日之傷單，事隔已八年之久，怎能證明該傷單是
    上訴人所為？而且自八十一年後至今亦已八年之長，為何不見其他傷單？可見被
    上訴人主張上訴人於婚姻存續中經常無故暴力毆打伊，純屬編造並非事實。
  (二)被上訴人又稱於八十六年二月廿三日上訴人酗酒後毆打伊，伊不堪遭受虐待，遂
    被迫離家獨自居於花蓮市○○○街三十號四樓之五，其說詞亦與事實不符，真實
    原因是被上訴人自八十五年十月間始，生活行為異常，且上訴人接到數通外來匿
    名女性電話，稱被上訴人外面有男人，提醒上訴人要多加約束被上訴人之行為，
    上訴人於納悶之餘，遂八十六年二月廿三日下午坦然向被上訴人提出詢問可有此
    事？並好言勸其再執迷下去，以止外界風聲，詎料被上訴人非但一付不耐煩之眼
    神，更以冷語相對，並以挑釁之口氣說：「你有本事就來捉( 姦 )啊！」因而兩
    人發生爭吵，以致發生些許拉扯，並無其所說「無故酗酒毆打」之情事。而當晚
    被上訴人即逃避現實，離家至今已達三年之久，上訴人曾多次託其同事好言相勸
    ，亦曾以存證信函勸其回家，被上訴人均置之不理。仍一意孤行在外與黃文往來
    。
  (三)八十六年七月十七日，上訴人因有家務事需予告知被上訴人，但被上訴人均拒接
    上訴人之電話，上訴人只好親自前往其居所按門鈴求見，被上訴人在家中卻故意
    不予回應。上訴人當時懷疑屋內有男人，乃一時衝動將門撬開，業經花蓮地方法
    院以簡易判決毀損罰金結案。其毀損動機決非無故騷擾干預其正常生活。
  (四)被上訴人指上訴人無故以非法行為，進入其居所錄音一節，是因為被上訴人與黃
    文之姦情，日逾明顯，上訴人乃一受害者，苦無證據訴之以法，而黃文過去通姦
    幽會即有多次前科經驗如何迴避躲藏，已是此中老手，欲捉姦在床談何容易，除
    以電話錄音搜證之外，別無他途，且兩造係夫妻關係，並未協議分居，法律亦無
    禁止夫妻間不得互相來往來，因此上訴人以配偶之身份前往被上訴人居處，應無
    不當。
  (五)兩造女兒之證詞，並非完全事實，由於上訴人長年在外工作，與女兒相處時間較
    少，且由於上訴人重視傳統觀念，所以對其管教要求較嚴，或許因此產生誤解而
    反感，後又因其母即被上訴人有婚外事件，執迷不悟，被上訴人為遂其心願想盡
    辦法試圖離婚，而刻意利用加以影響，所謂女兒性向偏母之天性，加以吾女對事
    理瞭解及深度不夠成熟、容易產生偏向效應，因此其證詞實非客觀且有無中生有
    之謊言。
  (六)兩造歷經二十餘年之夫妻，上訴人相當尊重其生活空間，對其正常活動擁有充份
    之自由，從未加以干涉，被上訴人要去舞廳跳舞、卡拉ＯＫ唱歌、看電影、上館
    子、出國旅遊，或其他活動，上訴人從未過問亦未加干涉，一切尊重其自由，何
    來長期處於婚姻暴力？長期遭受虐待？被上訴人之主張，均非事實。
  (七)被上訴人提出離婚之訴，純係因其與黃文之間正值發生熾熱姦情，為排除婚姻約
    束，掙取更大空間，以便自由與黃文保持繼續往來所找的藉口，其目的至為顯然
    ，而其說詞是否受他人刻意指導教唆不無可能。
三證據：提出本院八十八年度上易字第一三三號刑事判決影本一件為證。
乙、被上訴人方面：
一聲明：駁回上訴人之上訴。
二陳述：與原判決之記載相同，茲引用之。
三證據：引用原判決提出之證據。
丙、本院依職權調閱原審法院竹什六年度花簡字第一六一號恐嚇一案刑事卷。
      理  由
一本件被上訴人甲○○於原審起訴主張伊受上訴人酒後暴力毆打，及侵必伊暫居處，
  損害物品竊聽電話，已達不堪同居之虐待等事實，固據其提出戶籍謄本，診斷證明
  書各一件及刑事判決二件為證，但為上訴人所否認。經查：
  (一)被上訴人提出之診斷證明書係於八十一年一月三十日應診，有該診斷證明書在卷
    可稽( 見原審卷第二十頁 )，其傷情僅係右上臂七×七公分瘀腫一處。其餘並傷
    情，且迄至被上訴人起訴，僅提出上開診斷證明書。如依兩造之女羅小婷、羅小
    玥之證言，上訴人係慣行性酒後即會打人，甚至動用房之菜刀，則被上訴人之
    傷情必定相當嚴，豈有僅受一次傷而已，且其傷害之次數必定甚多，被上訴人既
    在八十一年一月三十日被打傷，即前往醫院驗傷，其後再為上訴人所毆打成傷，
    豈有不再驗傷之理，乃被上訴人僅提出上開一張驗傷診斷書，遽指上訴人為不堪
    同居之虐待，已難令人置信。何況夫妻間偶因家庭瑣事有所爭執、吵架，乃係常
    情，縱令有所傷害，其傷情亦不嚴重，尚難即認有不堪同居之虐待。
  (二)八十六年七月十七日早上七時四十分許，上訴人前往被上訴人借住之花蓮市○○
    ○街三０號四樓之五居所，係為勸導被上訴人返家居住，已據上訴人供明在卷(
    見原審卷第十九頁 )。因被上訴人拒不開門，不讓上訴人進入，上訴人一時衝動
    ，損壞大門鐵欄杆，亦難認為係不堪同居之虐待，被上訴人於其告訴上訴人恐嚇
    、毀損等一案，於偵查中亦供稱上訴人到伊住處係想要把兩造之子女帶回其住處
    ，伊不開門，嗣於同日上午八時許被上訴人駕駛機車外出上班途中，上訴人予以
    攔住，並以撬敲擊被上訴人之機車，致機車頭外、儀表皮均有損壞等情( 見八十
    六年度偵字第二九九二號卷第三頁 )，上訴人既係有正當理由，自不能認係虐待
    。至於上訴人進入被上訴人居住所竊聽被上訴人之電話無非因上訴人懷疑被上訴
    人有外遇，苦無證據，而出此下策，均據上訴人陳明，並提出本院八十八年度上
    易字第一三三號被上訴人與訴外人黃文等因妨害家庭案件被本院判處通姦罪刑之
    刑事判決影本一件為證，足認上訴人並非誣稱被上訴人與人通姦，亦不得謂係不
    堪同居之虐待。
  (三)本件兩造並無分居之協議，而係兩造八十六年三月廿三日因上訴人為被上訴人與
    人通姦之事而予質疑，因此兩造發生口角糾紛，被上訴人因而擅自搬出暫居在外
    ，被上訴人便因通姦罪經本院判處有期徒刑三月確定，亦有上訴人提出之本院前
    述刑事判決影本一件在卷可稽，被上訴人既被判刑確定，又係私自搬出居任，上
    訴人因而懷被上訴人有外遇，而予竊聽電話，係因被上訴人之行為所引起，自屬
    應負責之一方，不得依據民法第一千零五十二條第二項之規定請求離婚。
二綜上所述，被上訴人主張之事實，尚難認係不堪同居之虐待，又屬重大事由應負責
  之一方，其據此請求離婚，即屬不能准許。原審未詳加審究，遽為不利上訴人之判
  決，自有可議。上訴意旨執此指摘原判決不當，為有理由，應將原判決廢棄改判，
  另為如主文所示之判決。
據上論結：本件上訴為有理由，應依民事訴訟法第四百五十條，第七十八條判決如主
文。
中      華      民      國    八十九    年      三      月      二      日
                              臺灣高等法院花蓮分院民事庭
                                  審判長法官  吳  鴻  章
                                        法官  黃  永  祥
                                        法官  莊  謙  崇
右為正本係照原本作成。
如對本判決上訴，須於判決送達後二十日內向本院提出上訴狀，其未表明上訴理由者
，應於上訴後二十日內向本院提出上訴理由書。
                                  法院書記官  劉  夢  蕾
中      華      民      國    八十九    年      三      月      三      日


司法院資訊處製作；財團法人民間司法改革基金會備份。
